【裁判字號】    89,易,955
【裁判日期】    900611
【裁判案由】    業務侵占
【裁判全文】
臺灣士林地方法院刑事判決                          八十九年度易字第九五五號
    公  訴  人  臺灣士林地方法院檢察署檢察官
    被      告  乙○○
    選任辯護人  李永然
                徐鈴茱
右列被告因業務侵占案件，經檢察官提起公訴（八十九年度偵緝字第三一四號），本
院判決如左：
    主  文
乙○○無罪。
    理  由
一、本件公訴意旨略以：被告乙○○原係設於台北市○○區○○路二十五號五樓松板
    廣告有限公司（下稱松板公司）之記帳員，負責松板公司之記帳及繳稅業務，竟
    意圖為自己不法之所有，基於概括之犯意，利用於任職松板公司之期間，連續將
    松板公司自民國八十二年至八十三年應繳交之營業稅、營利事業所得稅及罰款，
    共計新台幣（以下同）二十萬八千元，及松板公司所託收欲週轉現金之面額十五
    萬八千元支票一紙，以變易持有為所有之意思予以侵占入己，挪為己用。嗣松板
    公司於八十五年四月十二日，接獲台灣士林地方法院財務執行通知書，始知上情
    ，因認被告涉有刑法第三百三十六條第二項之業務侵占罪嫌。
二、按犯罪事實，應依證據認定之，無證據不得推定其犯罪事實，刑事訴訟法第一百
    五十四條定有明文。又按刑事訴訟法上所謂認定犯罪事實之證據，係指足以認定
    被告確有犯罪行為之積極證據而言，該項證據自須適合於被告犯罪事實之認定，
    始得採為斷罪資料；且認定不利於被告之事實，須依積極證據，苟積極證據不足
    為不利於被告事實之認定時，即應為有利於被告之認定，更不必有何有利之證據
    ；如未能發現相當證據，或證據不足以證明，自不能以推測或擬制之方法，以為
    裁判之基礎；告訴人之告訴，係以使被告受刑事訴追為目的，是其陳述是否與事
    實相符，仍應調查其他證據以資審認；最高法院二十九年上字第三一○五號、三
    十年上字第八一六號、四十年臺上字第八六號、五十二年臺上字第一三○○號亦
    分別著有判例。故在告訴人指訴被告涉嫌犯罪之場合，縱令所訴情節，依其所結
    合之旁證在情理上尚非絕無可能，若在一般生活經驗上仍可另認為其他有利被告
    之合理推斷，根據「罪證有疑，利於被告」之證據法則，即不得遽以片面之觀點
    ，認為所為陳述或其所本旁證已適為有罪判斷之依據推定其犯罪事實。
三、本件公訴人起訴認被告涉犯業務侵占罪嫌，係以告訴人甲○○所為指述、被告所
    出具之承諾書、本院財務執行通知書、支票影本及所謂「被告乙○○所為陳述」
    等資為論訴之依據。本院訊據被告乙○○堅決否認有何業務侵占犯行，辯稱：伊
    原係代松板公司記帳、辦理稅務之記帳員，每月報酬為二千元，並非松板公司員
    工，系爭金額為十五萬八千元之支票，原係甲○○持以請託代為調現，然尚未辦
    妥時，甲○○即稱已不需要該筆款項，適伊因周轉需要，乃向甲○○借用該紙支
    票，嗣甲○○催款時，因伊尚無力清償，遂與甲○○談妥以代繳松板公司稅款之
    方式抵債，惟稅款屆期，伊仍無力繳納，始遭罰款，合計未繳營業稅及罰款為二
    十萬八千元，並無侵占犯行等語。經查：
  (一)本件松板公司因積欠稅款致遭罰款，而被告確有提示系爭支票兌現，另被告曾承
    諾清償欠款等情，固有本院財務執行通知書、支票、承諾書等影本在卷可稽，然
    系爭支票是否確係遭被告侵占，依上開文件內容觀之，並無任何有關欠款原因之
    記載，是尚難基於上開證據即認定被告犯罪，而仍須依參酌其他證據加以判斷。
    至公訴人所引據之所謂被告乙○○陳述有連續侵占松板公司稅款及支票之事實云
    云，核之公訴人起訴檢具全案卷證，被告乙○○於偵查中三次到庭應訊，僅陳明
    系爭支票為甲○○持以請託調現，並伊有向甲○○借用該紙支票周轉及借款，另
    有書立承諾書、簽立本票等情，並無所謂陳述渠連續侵占松板公司事實之記載，
    是公訴人此部分舉證即有誤會。
  (二)卷附承諾書二紙（參見偵查卷第十二頁、第二十三頁）其上亦僅載明「茲欠甲○
    ○新台幣三十七萬元」、「本人乙○○願承擔松板廣告有限公司於八十三年七月
    以前所有營業稅、營所稅等罰款部分」，並未記明欠款原因，況於本院調查證據
    時，據被告所提出附卷之雙方和解書上更有「甲方當初向乙方借款並無詐欺之意
    ，經雙方溝通，甲方所欠乙方之款項，經乙方同意分期償還之。業務侵占部分，
    係誤會之，當初甲方向乙方借款，言明以甲方所借之欠款繳稅‧‧‧」等語，此
    即核與甲○○告訴所為指述未合，不能遽採為不利於被告認定之依據。
  (三)本件證人即松板公司代表人甲○○固代表松板公司向檢察官提出告訴指述被告涉
    犯侵占罪嫌，然渠於偵查中亦迭次表示：系爭支票為渠持交被告請代為換票、調
    現，被告係陸續借款等語，是本件被告將系爭支票加以處分之行為，是否基於借
    貸關係經甲○○同意後所為，抑或擅自處分，即有深究之餘地，要不能僅因甲○
    ○所為部分指述及被告有利用該紙支票之行為，率爾認定被告確涉有侵占之犯行
    。
  (四)本院復傳喚證人甲○○到庭，經結證稱：我拿票給被告，請她幫我週轉現金，我
    問她有無週轉到現金，她說沒有，之後她說她要先挪用該筆現金，要向我借該張
    支票，我問她何時可以還我，我與他協商的結果同意讓她在我每個月繳稅款時代
    墊以為清償，但被告實際上並沒有幫我繳稅，導致我必須補稅繳罰款，之後我找
    不到被告，並寄存證信函之後我才告她，被告才來找我等語。是甲○○於本院審
    理時所為證述，乃核與被告所為辯解相符，雖本件因雙方業已達成和解，有和解
    書在卷可按，而甲○○至此非無迴護被告之可能，尚不能僅以此即認被告辯解必
    然屬實，惟甲○○前後指述證詞既有矛盾，是亦不能遽採其告訴時所為指陳為認
    定被告犯罪之證據。
  (五)綜上，公訴人所舉上開證據既不足以證明被告犯罪，此外，本院並查無其他積極
證據足資認定被告確有公訴人論訴之業務侵占犯行，即起訴之犯罪事實為不能證
    明，揆之首開規定及判例意旨，自應為有利於被告之認定，為無罪判決之諭知。
據上論斷，應依刑事訴訟法第三百零一條第一項判決如主文。
本案經檢察官黃惠玲到庭執行職務
中      華      民      國      九十      年      六      月    十一    日
                                  臺灣士林地方法院刑事第一庭
                                          法  官  蕭  錫  証
右正本證明與原本無異。
如不服本判決，應於判決送達後十日內，向本院提出上訴狀。
                                          書記官
中      華      民      國      九十      年      六      月      二    日


司法院資訊處製作；財團法人民間司法改革基金會備份。
